臺灣板橋地方法院交通事件裁定　　　 100年度交聲字第175號
原處分機關　交通部公路總局臺北區監理所
異　議　人
即受處分人　林瑞堂
上列受處分人因違反道路交通管理處罰條例事件，對於交通部公
路總局臺北區監理所於民國100 年1 月3 日所為之北監營裁字第
裁40-A00YGC935號裁決處分，聲明異議，本院裁定如下：
    主  文
異議駁回。
    理  由
一、原處分意旨略以：本件異議人即受處分人林瑞堂於民國99年
    10月20日20時30分許，駕駛車牌號碼708-YG號營業一般小客
    車，在臺北市○○○路23號前，因有「倒車前未注意其他車
    輛或行人」之違規事實，為臺北市政府警察局內湖分局交通
    分隊員警以北市警交大字第A00YGC935 號違反道路交通管理
    事件通知單舉發。嗣經異議人申訴，原處分機關函查結果，
    認異議人確有前述之違規事由，爰依道路交通管理處罰條例
    第50條第2 款之規定，裁處罰鍰新臺幣（下同）600 元等語
    。
二、聲明異議意旨略以：伊駕駛A 車（車牌號碼708-YG），於99
    年10月20日20時30分，在臺北市○○○路23號前倒車時與B
    車（車牌號碼0306-EQ） 相碰，因B 車違規於對向車道從雙
    黃線迴轉而橫於內外兩線車道，致A 車後左保險桿與B 車前
    左保險桿相碰，但並無損傷，但因雙方口氣不佳，伊遂請警
    察前來處理，當時並下著小雨。是以，違規事實乃B 車於雙
    黃線迴轉造成的，為何會認定A 車倒車時未注意其他車輛所
    造成呢？為此不服，爰依法聲明異議，請求撤銷原處分云云
    。
三、按汽車倒車時，應顯示倒車燈光或手勢後，謹慎緩慢後倒，
    並應注意其他車輛及行人，道路交通安全規則第110 條第2
    款定有明文。又汽車駕駛人倒車時，不注意其他車輛或行人
    者，處新臺幣（下同）600 元以上1200元以下罰鍰，道路交
    通管理處罰條例第50條第2 款亦定有明文。
四、經查：異議人林瑞堂於99年10月20日20時30分許，駕駛車牌
    號碼708-YG號營業一般小客車，在臺北市○○○路23號前，
    因有「倒車時不注意其他車輛或行人」之違規行為，而為警
    掣單逕行舉發之事實，有臺北市政府警察局北市警交大字第
    A00YGC935 號舉發違反道路交通管理事件通知單1 紙在卷足
    憑；惟異議人否認有何倒車不注意其他車輛之違規行為，並
    辯稱係因交通事故相對人駕駛車牌號碼0306-EQ 號自用一般
    小客車違規迴轉方為肇事主因云云。然查：道路交通安全規
    則第110 條第2 款規定「汽車倒車時，應顯示倒車燈光或手
    勢後，謹慎緩慢後倒，並應注意其他車輛及行人」，乃因倒
    車為非屬常態之駕駛行為，故特別規定加強汽車駕駛人倒車
    之注意義務；在路權上，對倒車之駕駛人而言，非倒車之一
    方具有絕對路權，倒車之一方必須禮讓非倒車之一方，即倒
    車之一方必須百分之百確認後方無人、車時，始可倒車，以
    避免雙方因互不禮讓致發生車禍。換言之，路權觀念，至多
    僅是行人或車輛具有在道路上優先行走或行駛之權利，尚非
    因擁有路權而排斥或卸免其原有之注意義務，此由最高法院
    84年台上字第5360號判例意旨主張：「汽車駕駛人對於防止
    危險發生之相關交通法令之規定，業已遵守，並盡相當之注
    意義務，以防止危險發生，始可信賴他人亦能遵守交通規則
    並盡同等注意義務。若因此而發生交通事故，方得以信賴原
    則為由免除過失責任」，亦可得知。參以本件交通事故之相
    對人王正雄於警詢時供稱：伊駕車沿新湖三路東向西行駛外
    側車道先靠邊暫停，準備要迴轉，暫停中見同向車道有計程
    車（708-YG）開至伊左前方，先向左跨越雙黃線迴轉，伊也
    起步跟在後方向左跨越雙黃線迴轉，雙方迴轉至西向東外側
    車道，前方計程車（708-YG）忽然暫停馬上向後倒車，伊見
    狀馬上暫停按喇叭示警，隨即伊車在靜止中，左前車頭被倒
    車之計程車（708-YG）左後車尾發生碰撞等語；又異議人則
    陳稱：伊駕車沿新湖三路東向西行駛內側車道至雙黃線缺口
    ，向左迴轉至對向車道行駛外側車道，原本要接乘客，以為
    在右前方，未料發現乘客在伊車右後方招手要搭車，於是伊
    暫停向後倒車要去載乘客，倒車中突碰一聲，停車下車查看
    ，才知伊車左後車尾與對方車（0306-EQ ）左前車頭發生碰
    撞，而對方車是橫跨內外車道。肇事前伊是行駛新湖三路東
    向西內側車道，至雙黃線缺口迴轉，伊沒有跨越雙黃線迴轉
    等語。此有臺北市政府警察局內湖分局交通分隊交通事故談
    話記錄表2 紙在卷足稽，惟異議人倒車時若確有注意後方車
    輛之動態，焉有可能未發現相對人王正雄駕駛自用一般小客
    車自其後方駛來而未煞車避免撞及，是實難謂異議人已為適
    當之注意，顯見異議人確有倒車時未注意其他車輛之違規行
    為。此外，復有臺北市政府警察局交通警察大隊道路交通事
    故初步分析研判表、A3類道路交通事故調查報告表、道路交
    通事故現場圖各1 紙、現場照片6 幀在卷可稽。況縱令交通
    事故相對人王正雄跨越雙黃線迴轉之違規行為屬實，僅係交
    通執法機關應針對該違規行為予以裁罰，尚無解於異議人因
    其本身交通違規行為所應受之處罰。從而，異議人前開所辯
    ，自無足採。
五、綜上，原處分機關以異議人有「倒車時不注意其他車輛或行
    人」之違規事實，據以援引道路交通管理處罰條例第50第2
    款規定，裁處異議人罰鍰新臺幣6 百元，核無不當，本件聲
    明異議為無理由，應予駁回。
據上論斷，應依道路交通事件處理辦法第18條，裁定如主文。
中    華    民    國   100    年    3     月    1     日
                  交通法庭    法  官  王士珮
以上正本證明與原本無異
如不服本裁定應於送達後5 日內向本院提出抗告狀
                              書記官  金和國
中    華    民    國   100    年    3     月    1     日